【裁判字號】    90,訴,591
【裁判日期】    901121
【裁判案由】    交還土地
【裁判全文】
臺灣雲林地方法院民事判決  九十年度訴字第五九一號
    原      告  台灣糖業股份有限公司
    法定代理人  乙○○
    被      告  甲○○
右當事人間請求交還土地事件，本院判決如左：
    主    文
被告應將坐落雲林縣虎尾鎮○○段四一六地號土地上如附圖所示Ａ部分面積二八．三
三平方公尺之鐵皮屋拆除，Ｂ部分面積四一．七九平方公尺之鴿舍拆除、盆栽清除，
並將土地交還原告。
前項之履行期間為貳個月。
訴訟費用由被告負擔。
本判決第一項於原告以新台幣拾陸萬元為被告供擔保後，得假執行；但被告如於假
執行程序實施前，以新台幣壹佰零捌萬貳仟伍佰壹拾元為原告預供擔保後，得免為
假執行。
    事    實
甲、原告方面：
一、聲明：除定履行期間及供擔保金額外，餘如主文所示。
二、陳述：
    （一）坐落雲林縣虎尾鎮○○段四一六地號土地（以下簡稱系爭土地）係原告所
          有，被告並無任何占有使用權源，竟擅自在系爭土地上如附圖所示：Ａ部
          分面積二八．三三平方公尺建築鐵皮屋，Ｂ部分面積四一．七九平方公尺
          搭建鴿舍並擺設盆栽，顯係無權占有，爰依民法第七百六十七條規定提起
          本訴。
    （二）原告告訴被告刑事竊佔罪部分，雖經不起訴處分，但原告本諸前開法條請
          求，不以被告有故意或過失為要件，刑事部分被告被不起訴處分，亦不影
          響原告之請求權。
    （三）被告請求原告給付補償費，於法無據。
三、證據：提出土地登記謄本、地籍圖謄本各一份為證，並請求本院勘測系爭土地現
          場。
乙、被告方面：
一、聲明：
    （一）原告之訴及假執行之聲請均駁回。
    （二）訴訟費用由原告負擔。
    （三）如受不利之判決願供擔保免予假執行。
二、陳述：
    （一）被告住居雲林縣虎尾鎮○○段四二六地號土地上，民國（下同）七十四年
          間自宅前面有窪地並有水池，為恐小孩跌落，乃自行出資僱人載運泥土二
          十台、砂石六台並以十四包水泥填平，再搭建簡單鐵皮屋作為泡茶之用，
          經十幾年後，被原告認為竊佔其所有之土地而提起告訴，業經不起訴處分
          確定。
    （二）前開泥土、砂石及水泥填平之費用被告已花費新台幣（下同）二十多萬元
          ，原告如要收回係爭土地，應補償被告上開費用二十萬元。
    （三）盆栽之中有二、三盆非被告所有，但何人所有被告並不知情。
丙、本院依原告之聲請勘驗現場，並囑託雲林縣虎尾地政事務所就地上物占用之面積
    、位置繪製複丈成果圖。
    理    由
一、本件原告主張：系爭土地為原告所有，被告無權占有使用如附圖所示Ａ、Ｂ部分
    土地並搭建、設置地上物之事實，業據其提出土地登記謄本、地籍圖謄本各一份
    為證，被告對原告主張之事實，除其中二、三盆盆栽之所有人外，其餘部分均不
    爭執，本院復勘驗現場，囑託雲林縣虎尾地政事務所就鐵皮屋、鴿舍、盆栽占用
    之面積、位置繪製九十年十月十七日複丈成果圖在卷足憑，且系爭土地如附圖所
    示Ａ、Ｂ部分既然在被告占有支配之下，伊對於地上物之情況理應知之甚詳，然
    對於部分盆栽爭執非伊所有，卻無法提供真正之所有人供本院查證，衡諸常情，
    除被告外實難再作第三人想，被告此部分之爭執，委不足取，原告之主張堪信為
    真實。
二、被告雖另以前詞置辯，惟查：
（一）原告本諸民法七百六十七條規定請求被告返還土地，不以被告有故意或過失為
      要件，且無民法第一百二十五條消滅時效規定之適用，是故，刑事部分被告被
      不起訴處分，亦不影響原告之請求權。
（二）按善意占有人，因改良占有物所支出之有益費用，於其占有物現存之增加價值
      限度內，得向回復請求人，請求償還，民法第九百五十五條固有明文。然此項
      規定所謂之「善意」，乃指占有人於取得占有之初，「不知」本身無占有權而
      言。查，被告自陳：住居雲林縣虎尾鎮○○段四二六地號土地上，七十四年間
      自宅前面有窪地並有水池，為恐小孩跌落，乃自行出資僱工將系爭土地填平等
      語，可知，被告占有之始早已知情系爭土地非其所有，自非前開條文所謂之「
      善意」，其請求原告應支付補償費用云云，即屬無據。
三、從而，原告依民法第七百六十七條之規定，請求被告應將如附圖所示Ａ部分面積
    二八．三三平方公尺之鐵皮屋拆除，Ｂ部分面積四一．七九平方公尺之鴿舍拆除
    、盆栽清除，並將土地交還原告，為有理由，應予准許。
四、末查，拆除建物本非立時可就，且被告除長期使用如附圖所示Ａ部分之鐵皮屋，
    茍要被告立即拆除，實強人所難，職是，本院斟酌被告屋內傢俱之搬遷，與拆除
    建物前之僱工、拆除工程、安全規劃等實際情況，依職權酌定履行期間為二個月
    ，以資兼顧。
五、兩造均陳明願供擔保，請准宣告假執行或免為假執行，經核均無不合，爰各酌定
    相當之擔保金額後，分別宣告之。
    。
六、據上論結，本件原告之訴為有理由，依民事訴訟法第七十八條、第三百九十條第
    二項、第三百九十二條、第三百九十六條第一項，判決如主文。
中      華      民      國    九十    年     十一     月     二十一     日
                                  臺灣雲林地方法院民事第二庭
~B法      官  陳宏卿
右為正本係照原本作成
如對本判決上訴須於判決送達後二十日內向本院提出上訴狀。（須附繕本）
中      華      民      國    九十    年     十一     月     二十一     日
~B法院書記官  李青景


司法院資訊處製作；財團法人民間司法改革基金會備份。
